臺灣高等法院臺中分院民事判決　100年度勞上易字第12號
上　訴　人　中港大飯店股份有限公司
法定代理人　邱錦珠
訴訟代理人　常照倫律師
複 代 理人　莊惠祺律師
被 上 訴人　王春香
訴訟代理人　洪主雯律師
複 代 理人　陳瑾瑜律師
上列當事人間請求給付資遣費等事件，上訴人對於中華民國100
年3月23日臺灣臺中地方法院99年度勞訴字第153號第一審判決提
起上訴，本院於100年6月28日言詞辯論終結，判決如下：
    主  文
上訴駁回。
第二審訴訟費用由上訴人負擔。
    事實及理由
一、被上訴人起訴主張：
  (一)緣被上訴人自民國（下同）75年9月2日起任職於上訴人公司
    ，擔任出納一職，此有勞健保投保資料可稽；然上訴人公司
    嗣於98年10月27日通知被上訴人：被上訴人違反勞動基準法
    （下稱勞基法）第12條第5款故意洩漏雇主營業上之秘密，
    致雇主受有損害者，雇主無須預告即得終止勞動契約等語，
    對被上訴人為終止勞動契約之意思表示；被上訴人遂向原法
    院提起確認僱傭關係存在等之訴，經原法院判決確認兩造間
    僱傭關係存在確定。
  (二)被上訴人於99年7月9日寄發台中市○○路郵局第322號存證
    信函予上訴人公司，內容表明「上訴人公司應按確定判決之
    內容，將所積欠之月薪及裁判費用匯款至被上訴人之帳戶」
    、「上訴人公司應同意並通知被上訴人返回公司之日期，俾
    利被上訴人為勞務之給付」，然嗣即收受上訴人公司於99年
    7月13日委請律師寄發之99年度眾城宏字第09907131號律師
    函，來函表示「被上訴人應於10日內至上訴人公司報到」、
    「被上訴人不宜回任公司出納、會計，暫擬任房務工作」等
    語，即擅自將被上訴人自原來的「出納職位」調任至「房務
    職位」；被上訴人拒絕上訴人公司之調職決定；嗣於99年8
    月2日被上訴人返回公司就職時，上訴人公司竟果真強令被
    上訴人改任「房務工作人員」，甚至兼任「廚房工作」，被
    上訴人遂於99年8月3日再行寄發中正路郵局第359號存證信
    函表明「請上訴人公司回復原職及原勞動條件」之意思，惟
    上訴人公司仍執意違法調職，被上訴人不得已，遂於99年8
    月11日以台中市淡溝郵局第913號存證信函為終止勞動契約
    之意思表示。
  (三)基此，兩造間之勞動契約，業經被上訴人於99年8月11日依
    勞基法第14條第1項第6款之規定為終止契約之意思表示，經
    上訴人公司於99年8月12日收受，而發生終止勞動契約之效
    力，被上訴人請求細項如下：1.資遣費部分：539,700元。
    2.積欠工資部分：13,819元。3.應休未休之特別休假工資部
    分：85,355元。以上合計63萬8,874元。
  (四)並聲明：上訴人應給付被上訴人63萬8,874元及自99年10月
    12日起至清償日止，按年利率百分之5計算之利息。願供擔
    保，請准宣告假執行。
  (五)對上訴人抗辯之陳述：
  1.被上訴人並無保管公司歷年帳冊之職責，此自原證8之移交
    清單亦可明悉！是被上訴人自無從確知公司帳冊之去向，則
    上訴人法定代理人邱錦珠要求被上訴人提供97年以前之完整
    帳冊，實係強人所難。被上訴人僅係上訴人公司之小小出納
    ，況於上訴人公司只有一小小的座位，並無獨立的辦公室，
    何有保管上訴人公司歷年帳冊之權責及可能？況查，上訴人
    公司乃一員工數十名之大公司，故其作帳及報稅事宜均係委
    由專業之會計師事務所辦理，此亦為上訴人公司所自承！而
    被上訴人基於出納職責所製作之收支帳冊，亦於歷年報稅時
    ，即連同其他公司帳冊資料一同交予會計師事務所，應係向
    會計師事務所查證，而非質問被上訴人！
  2.於前董事長邱坤德在任期間，上訴人公司之盈餘及資產，乃
    分散存放於4個帳戶，其中「戶名：陳阿花」之「合作金庫
    中權分行」帳戶，即係上訴人公司「前董事長邱坤德」當初
    用以規避營業所得稅課稅義務之人頭帳戶，此亦為邱錦珠所
    明知，然因與訴外人「陳阿花」並無如「前董事長邱坤德」
    般之交情，無法信任陳阿花，故決定以自己之個人帳戶代之
    ，並指示被上訴人將上開「陳阿花」帳戶內之部分存款轉存
    至「邱錦珠」個人帳戶。基此，倘上訴人公司要指摘被上訴
    人就中港大飯店97年度盈餘去向無法交代、款項短少等情事
    ，自應將上訴人公司所使用之上開全部帳戶明細均提出佐證
    ，然竟僅提出其中2帳戶之存摺內容，實有擷取片段證據以
    矇蔽事實全貌。
二、上訴人則以下列各詞置辯：
  (一)被上訴人於任職上訴人公司出納會計期間，負責上訴人公司
    之財務等事務，上訴人公司法定代理人邱錦珠於98年初繼任
    董事長，當時詢問被上訴人為何97年之前之相關帳冊並不完
    整，被上訴人均藉詞誆稱相關帳冊均已依規定銷毀，惟依商
    業會計法，各項會計憑證至少要保存5年，被上訴人身為出
    納會計人員，如未依法保存而銷毀，自有失職之處，然實情
    恐非如此單純，依被上訴人提供給上訴人的97年上訴人公司
    營運表，上訴人當年之盈餘為4,592,956元，被上訴人於98
    年1月20日先匯款至邱錦珠帳戶為2,654,000元，並表示其餘
    盈餘存在上訴人公司帳戶並由其保管，惟上訴人於終止系爭
    契約取回被上訴人所保管的公司存摺後，才發現公司存摺餘
    額僅85萬餘元，當中短差1百多萬元，流向為何，當時詢問
    被上訴人，然被上訴人均未提出任何說明。
  (二)之後兩造因被上訴人涉嫌洩漏公司營業機密及被上訴人介入
    上訴人公司經營權之爭而由被上訴人提出確認僱傭關係存在
    之訴訟，該案雖以被上訴人涉嫌洩漏公司事務尚未達營業機
    密之程度為由，判決兩造僱傭關係存在，上訴人也尊重法院
    未提出上訴，然就在被上訴人復職前，上訴人公司即遭國稅
    局調查93年起涉嫌短開發票逃漏稅捐之情事，並要求提供公
    司歷年來相關帳冊資料，包括是否有利用他人帳戶存入公司
    營業款項等事，然相關帳冊如被上訴人所稱多已銷毀已如前
    述，而被上訴人也未清楚交代其93年起擔任出納會計期間是
    否有其他帳戶供上訴人公司使用，上訴人公司根本無從提供
    相關證據資料供國稅局核對，如確有逃漏稅捐，被上訴人身
    為當時公司出納、會計人員，不論是否為主導或受前管理階
    層指示為之，均有釐清之義務。上訴人公司根本尚未正式調
    動上訴人職務，只是在帳目稅務問題釐清前，暫時由被上訴
    人擔任房務工作，被上訴人稱上訴人擅自調任其職務，顯扭
    曲上訴人公司之意。
  (三)被上訴人自復職後，對上訴人公司暫時安排房務職務，拒絕
    服勤，上訴人公司也未強迫，故被上訴人就坐在上訴人公司
    飯店大廳無所事事一整天，對於上訴人公司詢問其任職出納
    會計期間相關帳目稅務問題，要不就是刻意傻笑以對，要不
    就是謊稱放在公司董事長室，令上訴人公司相當困擾，後來
    被上訴人即發函終止契約。
  (四)上訴人公司根本尚未正式調動上訴人職務已如前述，縱使上
    訴人調動被上訴人職務，亦無違法：
  1.被上訴人任職上訴人公司出納會計期間帳目不清已如前述，
    除此之外，被上訴人仗著其為公司資深員工，工作態度相當
    傲慢，也毫無會計出納之專業可言，例如上班打卡後就上街
    去買菜、或至飯店房間看電視股票等，少部分遺留在上訴人
    公司之傳票，不僅未將廠商開的發票正本整理交給會計師事
    務所作為營業支出，公司員工薪資支出也無檢附現金簽收聯
    ，造成公司損失。
  2.被上訴人根本不是一位稱職會計出納人員，基於企業經營上
    所必需，且依被上訴人技術能力，在薪資條件下，上訴人縱
    將其調職，亦符合前揭調動勞工之原則，被上訴人主張上訴
    人違反勞動契約或勞工法令，致有損害勞工權益之情形，依
    勞基法第14條第1項第6款及第20條規定，不經預告終止契約
    ，因於法無據，為不可採，則被上訴人依上開規定請求上訴
    人給付預告工資及資遣費，為無理由等語。
  (五)並聲明：1.請求駁回被上訴人之訴及假執行之聲請。2.如受
    不利判決，願供擔保，請准宣告免為假執行。
三、原審審酌兩造提出之攻擊防禦方法後，判決上訴人應給付被
    上訴人63萬8,874元及法定遲延利息；並依兩造陳明分別命
    供擔保為准、免假執行之宣告。上訴人對原審判決不服，提
    起上訴，兩造於本院各自聲明及補充陳述如下：
  (甲)聲明方面：
  (一)上訴人部分：1.原判決廢棄。2.被上訴人在第一審之訴駁回
    。
  (二)被上訴人部分：上訴駁回。
  (乙)補充陳述方面：
  (一)上訴人部分略以：
  1.上訴人公司並未針對於何種情況下得調動員工之職務為內部
    工作規則規定，是關於調動職務部分，應依相關法令規定辦
    理。衡情，企業經營者為其經營上之所需，調整員工之職務
    ，為企業經營者對僱用員工在人力配置及勞務管理上指揮監
    督權之重要內涵，則上訴人基此對被上訴人為職務之調動，
    除有違反法令情形外，尚難遽指凡未經被上訴人同意之調動
    ，即屬違反勞動契約。如雇主濫用調職權利時，勞工可不受
    該調職命令之拘束，至調職命令是否該當權利濫用禁止原則
    之判斷基準，應就各個調職命令在業務上有無必要性或合理
    性，與勞工接受調職命令後所可能產生於生活上之不利益程
    度為綜合之比較考量，同時並考慮其中是否有動機與目的上
    之不當性予以全盤之判斷，設調職命令沒有業務上必要性，
    或者縱有業務上必要性，然另有其他不當動機、目的，或明
    顯使勞工承擔超過通常應忍受程度之不利益時，除非有特殊
    之情事，即應認該調職命令已構成權利之濫用。反之，若雇
    主將勞工調職並無上開權利濫用之情事，則應認符合上述法
    令規定之調動原則。
  2.被上訴人原係任職於上訴人出納、會計部門，負責上訴人公
    司之財務等事務，上訴人公司法定代理人邱錦珠於98年初繼
    任後查閱公司近年帳冊，要求被上訴人提出公司97年之前之
    相關帳冊，被上訴人均藉詞拒絕提出。其後，被上訴人提起
    兩造間原法院99年度勞訴字第1號確認僱傭關係存在訴訟事
    件，認上訴人對被上訴人終止勞動契約為不合法，又對邱錦
    珠提出涉嫌偽證罪之告訴，致彼此間之衝突日益尖銳、信任
    蕩然無存。上訴人於該偽證案更赫然發現被上訴人與上訴人
    公司法定代理人邱錦珠之間談話內容均遭被上訴人有計畫錄
    音，並作為對邱錦珠提出刑事告訴之依據。嗣被上訴人於99
    年7月9日發函表明復職之意，惟此訴訟期間，適上訴人遭國
    稅局調查，要求提供公司歷年來相關帳冊資料，然被上訴人
    堅稱相關帳冊業已銷毀，導致上訴人公司無從提供相關證據
    資料供國稅局核對，被上訴人職務內容與公司財務有密切關
    連，關係敏感，在釐清相關疑慮前，實不宜令被上訴人回任
    原職，發函被上訴人依原薪資條件下，暫擬任房務工作。上
    訴人於相關疑義釐清前，暫時安排被上訴人擔任房務、早餐
    部門餐廳招待等工作，分別負責確認房客退房之房號，調度
    清潔人員，以及於餐廳櫃台接待房客用餐等行政事宜，確有
    業務上之必要性及合理性，並無不當之動機或目的。上訴人
    均未對被上訴人之勞動條件作不利之變更，此亦當為其體力
    及技術所能勝任。自難認上訴人所為之調職，有何違反勞動
    契約或勞工法令之情。
  3.審酌本件上訴人業務調派上之必要性、合理性及被上訴人所
    受上開調職非屬不利益等情形，應認上訴人所為之系爭調職
    命令係屬合理，則上訴人行使調職命令權既合於內政部上開
    函釋之調動原則，被上訴人自應受其拘束，其主張上訴人違
    反勞動契約或勞工法令，致有損害勞工權益之情形，依勞基
    法第14條第1項第6款規定，不經預告片面終止兩造之勞動契
    約，於法即有未合，難謂可採。惟被上訴人自99年8月11日
    函知上訴人欲為終止兩造勞動契約後即未再至上訴人公司上
    班，堪認被上訴人已無繼續至上訴人公司上班之意，是被上
    訴人前開終止兩造間勞動契約之意思表示，僅得視為其自請
    離職之意（民法第488條第2項規定參照），準此，被上訴人
    既係自請離職，自無依勞基法第14條第4項準用同法第17條
    規定，請求上訴人給付資遣費之權利，故被上訴人請求上訴
    人給付資遣費云云，洵屬無據。
  4.本件被上訴人既係自請離職，則此勞動契約之終止，即非可
    歸責於上訴人之原因，依上說明，被上訴人當不得向上訴人
    請求勞動契約終止前應休未休之特別休假日數之工資，則被
    上訴人此部分之請求亦屬無據。
  (二)被上訴人部分略以：
  1.上訴人公司所使用之帳戶究有哪些，豈有公司董事長不知情
    ，尚須詢問公司出納人員之理？又公司董事長邱錦珠倘若不
    知「陳阿花」帳戶之存在，何有於98年1月間要求被上訴人
    將「陳阿花」帳戶中之部分存款領出，並存入邱錦珠個人帳
    戶之可能？是上訴人公司所辯，顯係推卸其明知公司有使用
    人頭帳戶以規避稅捐之責。
  2.被上訴人自75年9月2日任職上訴人公司起，即擔任「出納」
    一職，迄至遭上訴人公司於98年10月27日違法解僱之日止，
    嗣於「確認僱傭關係存在」之判決確定後，上訴人公司來函
    通知被上訴人上班，並表示「暫擬任房務工作」，將被上訴
    人自原本之「出納」職務，調任至「房務」職務，豈可謂非
    「調職之通知」？
  3.被上訴人無故遭捲入上訴人公司之「遺產爭奪戰」中，而遭
    繼承人之一即最終取得董事長職位之邱錦珠視如芒刺，為保
    護自己之工作權而保全證據，此實乃人之常情。上訴人公司
    法定代理人邱錦珠於民事「確認僱傭關係存在」案件中，依
    法具結後所為之證述確有虛偽情事，乃經公訴人不起訴處分
    書所是認！自上開不起訴處分書可知，身為上訴人公司法定
    代理人之邱錦珠，為遂行其「將被上訴人王春香驅離公司」
    之目的，竟不惜甘冒偽證罪之刑責，而於「確認僱傭關係存
    在」之民事訴訟中配合中港大飯店之主張而虛偽證述，企圖
    使「中港大飯店之不法解僱行為」合法化。上訴人公司嗣於
    「確認僱傭關係」判決確定後，仍不甘讓被上訴人回任公司
    ，始以恣意調職之方式，迫使被上訴人知難而退之意圖。
  4.被上訴人任職於上訴人公司已達24年餘，期間均克盡職責、
    盡心盡力，上訴人公司僅憑法定代理人邱錦珠一己之喜惡，
    即將被上訴人自出納調至房務職務，即已違反誠信原則！
四、兩造經原審確認不爭執事項：
  (一)被上訴人起訴狀事實及理由欄第一、二項所載之民事判決、
    存證信函等之真正（原證1至原證7）。
  (二)被上訴人自75年9月2日起任職上訴人公司，至99年8月12日
    終止兩造間勞動契約，年資共計23年11月10日。其中75年9
    月2日起至94年6月30日止適用舊制年資為18年10月。94年7
    月1日起至99年8月12日止，適用新制年資為5年2月。
  (三)終止勞動契約前六個月平均薪資為25,200元。
  (四)被上訴人計算之資遣費之基礎事實及金額539,700元，上訴
    人不爭執其正確性。
  (五)上訴人積欠被上訴人薪資13,819元，及未休之特別假工資
    85,355元。
五、本院判斷：
  (一)上訴人將被上訴人調職為房務工作，是否違反勞動契約或勞
    工法令？被上訴人得否因此終止勞動契約並請求資遣費？
  1.按企業為求永續經營，常有就其內部勞動力加以安排配置之
    需要，而勞動契約具有繼續性，我國勞動關係實務在訂定勞
    動契約時，甚少就工作場所與工作內容明確約定，若認為雇
    主無調職權利，勢必影響企業整體競爭力，亦與社會一般認
    知脫軌，且若要求雇主於召募勞工之初，即衡酌長期因素，
    就可能情形均鉅細靡遺加以規範，勢必增加企業之訂約成本
    ，準此，為尊重企業經營自主權及考量勞動實務狀況，除勞
    動契約有相反之明確約定，或從勞資雙方履約過程得確定雙
    方就工作場所及工作內容已有限定外，應認勞工在訂定勞動
    契約時，已有接受雇主於合理範圍內調職之默示合意。迭按
    「工作場所及應從事之工作有關事項，應於勞動契約內訂定
    之，勞基法施行細則第7條第1款定有明文。嗣後資方如因業
    務需要而變動勞方之工作場所及工作有關事項時，除勞動契
    約已有約定，應從其約定外，資方應依誠信原則為之，否則
    ，應得勞方之同意始得為之」（參照最高法院77年度台上字
    第1868號、96年度台上字第2749號判決意旨），基此可知：
    工作場所及工作內容，為勞動契約之要素，必須由勞資雙方
    合意特定，並肯認除勞動契約有約定者應依其約定外，雇主
    因業務需要，仍得本於誠信原則變動勞工之工作場所及工作
    內容。復按權利之行使，不得違反公共利益，或以損害他人
    為主要目的；行使權利，履行義務，應依誠實及信用方法，
    民法第148條定有明文。雇主雖於勞動契約中取得對於勞工
    之調職命令權，然勞工是否受該調職命令之拘束，仍須視該
    具體之調職命令是否符合誠信原則或權利濫用禁止原則。易
    言之，雇主為調職命令時，權限不能無限擴張，而應受到上
    開誠信原則之限制，並應受到權利濫用禁止之規範，以避免
    雇主利用調職手段懲戒或報復勞工，保障勞工之權益。而內
    政部74年9月5日臺內勞字第328433號函釋：「勞動基準法施
    行細則第7條第1款規定，工作場所及應從事之工作有關事項
    應於勞動契約中由勞資雙方自行約定，故其變更亦應由雙方
    自行商議決定。如僱主確有調動勞工工作必要，應依下列原
    則辦理：基於企業經營上所必需；不得違反勞動契約；
    對勞工薪資及其他勞動條件，未作不利之變更；調動後
    工作與原有工作性質為其體能及技術所可勝任；調動工作
    地點過遠，雇主應予以必要之協助。」，以上5項原則長期
    經我國司法實務判決予以引用，已成為勞雇雙方、行政主管
    機關及司法機關操作調職爭議之機制，供作雇主對勞工有關
    工作場所之調動有無權利濫用之具體判斷基準。歸納言之則
    在闡釋：判斷調職是否合法、正當時，應比較衡量調職所牽
    動之雇方利益及勞方利益，一方面須調職具有業務上之必要
    性，他方面須調職並無其他不當之動機或目的，且勞工所受
    之不利益，不得超出一般社會通念認為應忍受之不利益程度
    （上開所謂「調職五原則」中，勞動條件不得為不利之變
    更、工作性質須為勞方可勝任、僱主應為必要協助以減
    少調職不利益，應屬上開原則之補充性、例示性說明事項）
    。故調職命令是否符合誠信原則或權利濫用禁止原則，亦應
    就雇主調職有無不當動機目的、調職命令在業務上有無必要
    性或合理性，以及勞工因調職所可能蒙受之生活上不利益程
    度，加以綜合考量。
  2.上訴人辯稱被上訴人任職上訴人公司出納會計期間帳目不清
    、拒絕提出公司相關帳冊，被上訴人職務內容與公司財務有
    密切關連，在釐清相關疑慮前，不宜令被上訴人回任原職，
    本件調動並非無由，難認上訴人調動被上訴人職務有違反勞
    動契約之情云云，惟查上訴人公司法定代理人邱錦珠於98年
    初即繼任並著手進行清查帳冊之程序，而上訴人公司於98年
    10月27日僅以被上訴人故意洩露雇主營業上之祕密，致雇主
    受有損害，依勞基法第12條第1項第5款規定，違法終止兩造
    間勞動契約，經被上訴人向原法院起訴請求確認兩造間僱傭
    關係存在等。嗣原法院於99年5月25日判決被上訴人部分勝
    訴（敗訴部分係關於被上訴人薪資金額之認定，法院認定僅
    每月25,200元，被上訴人請求28,000元，就超過25,200元部
    分駁回被上訴人之請求）確定在案，有原法院99年度勞訴字
    第1號判決（下稱原法院前案）及確定證明書在卷可憑，且
    為兩造所不爭，自堪信實。被上訴人提起原法院前案「確認
    僱傭關係存在」之訴訟案件自98年12月17日繫屬起迄至99年
    5月11日言詞辯論終結止，上訴人就其前開主張公司帳冊不
    完整，被上訴人拒絕提出帳冊等情，竟未曾於原法院前案審
    理中提出隻字片語作為合法解僱被上訴人之理由，以求原法
    院前案獲勝訴判決，始終僅以「洩漏營業秘密」作為解雇被
    上訴人事由，顯不合常理！被上訴人否認有拒絕提出公司相
    關帳冊等情，上訴人復未另行舉證以實其說，自難認上訴人
    之主張為真正。
  3.被上訴人於99年8月2日實際返回上訴人公司復職，上訴人公
    司即令被上訴人改任房務工作並兼任廚房，至被上訴人99年
    8 月11日發存證信函，以上訴人違反勞動契約致有損害其權
    益之虞為理由，終止兩造間勞動契約，此一違法變動被上訴
    人職務內容之情況均未改正，亦為兩造所不爭執。惟上訴人
    對於有何改變被上訴人工作內容之必要性，迄未舉證以實其
    說，自難憑採。再查，參諸上訴人於本件所提出之抗辯，多
    涉及前案辯論終前即已存在之交接、帳目等事實，無非構陷
    被上訴人之辭，業據本院前案認定為不足採。是以被上訴人
    主張自其復職之日起，上訴人即違反勞動契約（違背被上訴
    人意願，故意將被上訴人調離原任之出納職務），自屬可採
    。至於上訴人辯稱99年8月2日至99年8月11日間有諸多違失
    情事，既未能舉證以其說，且上訴人公司迄本院言詞辯論終
    結前，亦未以此為理由，終止兩造間勞動契約，自難執此主
    張被上訴人99年8月11日以存證信函終止兩造間勞動契約不
    生合法終止效力。
  4.綜上，上訴人以被上訴人尚不宜回任上訴人公司出納、會計
    ，將被上訴人調職為房務等工作，難認為其企業經營上有必
    要性及合理性，故上訴人此次之調職命令，即違反首揭所示
    之調職原則，從而，被上訴人主張上訴人違反勞動契約或勞
    工法令致損害其權益，為此依勞基法第14條第1項第6款，向
    上訴人為終止勞動契約之意思表示，並據以請求資遣費，即
    屬有據。
  (二)次按未於準備程序主張之事項，除有下列情形之一者外，於
    準備程序後行言詞辯論時，不得主張之：一、法院應依職權
    調查之事項。二、該事項不甚延滯訴訟者。三、因不可歸責
    於當事人之事由不能於準備程序提出者。四、依其他情形顯
    失公平者。前項第3款事由應釋明之。民事訴訟法第276條規
    定甚明。經查，本件業經受命法官於100年6月15日詢問：尚
    有無其他主張及舉證？兩造均稱：沒有等語。其後，受命法
    官始諭知本件準備程序終結（見本院卷第47頁背面）。但上
    訴人於100年6月20日復以民事準備書暨調查證據聲請狀主張
    被上訴人於上訴人公司對其所提業務侵占之刑事告訴案件中
    ，當庭自承其於96年11月28日起，自訴外人張建源移交而掌
    理上訴人公司各項股務、稅務、會計憑證及出納簿冊等文件
    ，並請求本院調閱臺灣臺中地方法院檢察署100年度偵字第
    2284號卷及傳喚證人彭雅芳等人，以查明被上訴人離職前之
    工作內容，及被上訴人離職前移交資料、交辦事項云云（見
    本院卷第62、63頁），惟上訴人並未就其有不可歸責致不能
    於準備程序提出上開主張之事由予以釋明，上開主張又非法
    院應依職權調查之事項，或無庸調查且不甚延滯訴訟，或依
    其他情形顯失公平情形，是上訴人於本院準備程序終結後始
    提出上開主張並聲請調查證據，程序自有未合，不應准許。
  (三)末按勞工之特別休假應在勞動契約有效期間為之，惟勞動契
    約之終止，如係可歸責於雇主之原因時，雇主應發給未休完
    特別休假日數之工資，行政院勞工委員會79年12月27日（79
    ）台勞動二字第21776號函釋可參，本件兩造間勞動契約之
    終止係可歸責於雇主即上訴人，已如前述，上訴人謂被上訴
    人係自請離職，當不得向上訴人請求勞動契約終止前應休未
    休之特別休假日數之工資云云，亦非可採。關於本件被上訴
    人請求之資遣費計算基礎及依此基準計算所得金額539,700
    元，上訴人積欠被上訴人17日之工資13,819元及應休未休之
    特別休假期間工資85,355元，上訴人均無爭執，從而，被上
    訴人依據勞基法請求上訴人給付資遣費、工資及未休之特別
    休假期間工資，合計638,874元，均屬有據，應予准許。原
    判決為被上訴人勝訴之判決，並依兩造陳明分別命供擔保為
    准、免假執行之宣告，經核於法洵無違誤。上訴意旨指摘原
    判決不當，求予廢棄改判，為無理由，應予駁回。
六、本件事證已臻明確，兩造其餘攻擊、防禦方法，與判決結果
    不生影響，爰不一一論述。
七、據上論結，本件上訴為無理由。依民事訴訟法第449條第1項
    、第78條，判決如主文。
中    華    民    國   100    年    7     月    12    日
                民事第五庭    審判長法  官  李寶堂
                                    法  官  古金男
                                    法  官  王重吉
以上正本係照原本作成。
不得上訴。
                                    書記官  鄧智惠
中    華    民    國   100    年    7     月    12    日
                                                      Ｓ